臺灣高等法院刑事判決
108年度交上易字第413號
上  訴  人  
即  被  告  楊崇德


上列上訴人因過失傷害案件，不服臺灣新北地方法院108年度審
交易字第576號，中華民國108年8月28日第一審判決（起訴案號
：臺灣新北地方檢察署108年度偵字第1506號），提起上訴，本
院判決如下：
    主  文
上訴駁回。
    事  實
一、楊崇德以駕駛大貨車為業，於民國107年5月30日8時許，駕
    駛車牌號碼000-00號營業大貨車，沿新北市泰山區新五路1
    段往新莊方向行駛，途經新五路1段20號前時，欲右轉進入
    重機械租賃場，本應注意右轉彎時，應先顯示車輛前後之右
    邊方向燈光，並讓直行車先行，且行車應保持安全間隔，隨
    時採取必要安全措施，竟貿然右轉，致撞擊在其右側、同向
    直行，由吳佳穎騎乘之車牌號碼000-000號普通重型機車，
    致吳佳穎因而人車倒地，受有右側脛骨平台粉碎性骨折、右
    足第三、第四、第五蹠骨骨折之傷害。
二、案經吳佳穎訴請新北市政府警察局林口分局報請臺灣新北地
    方檢察署檢察官偵查起訴。
    理  由
壹、證據能力：
    當事人對於本院作為得心證依據之被告以外之人於審判外陳
    述，均表示沒有意見，即均未爭執證據能力，本院審酌各項
    證據作成時之狀況，認為並無不可信或不適當之情事，依刑
    事訴訟法第159條之5第1項規定，均有證據能力。至其餘非
    供述證據，原審查無有何違反法定程序取得之情形，應認俱
    有證據能力。
貳、認定犯罪事實所憑證據及理由
一、上揭事實，業據上訴人即被告楊崇德（下稱被告）於原審及
    本院審理時均坦承因為要右轉，未讓直行之告訴人所騎乘機
    車先行通過，貿然右偏轉擦撞告訴人所騎乘機車失控滑倒受
    傷等情不諱（見偵查卷第76頁、原審卷第64頁，本院卷第69
    頁），核與證人即告訴人吳佳穎於警詢中之證述內容相符（
    偵查卷第11、13頁），復有道路交通事故現場圖、道路交通
    事故調查報告表（一）（二）、現場及車損照片12張、案發
    路口之監視器錄影光碟及上開錄影擷取畫面3 張、國防醫學
    院三軍總醫院附設民眾診療服務處診斷證明書在卷可佐（見
    偵查卷第15、17、19、21、23、25、27、29頁），被告上開
    自白與事證相符而足採信。
二、按行車遇有右轉彎時，應先顯示車輛前後右邊方向燈光，或
    由駕駛人表示左臂向上，手掌向右微曲之手勢，又汽車行駛
    轉彎時，轉彎車應讓直行車先行，道路交通安全規則第91條
    第1款、第94條分別定有明文。被告領有駕駛執照，自應知
    悉前開規定，並有遵守之義務；且依當時天候晴天、日間有
    自然光線、柏油路面乾燥、無缺陷、亦無障礙物，視距良好
    並無不能注意之情事，有前述案發之監視錄影畫面截圖、現
    場照片及道路交通事故調查報告表（一）在卷可佐，足見被
    告肇事當時並無不能注意之情事，竟疏未注意其欲右轉前，
    本應讓在其右側直行之告訴人先行通過，竟未打右轉方向燈
    逕自右轉而擦撞告訴人所騎乘機車左後車身處，致告訴人人
    車失控滑倒而生本件車禍事故，足認被告就本案車禍事故之
    發生顯有過失至為明確。且本件經送新北市車輛行車事故鑑
    定委員會鑑定，結果亦認被告駕車未開啟右轉方向燈驟然駛
    出路外，為肇事原因，告訴人騎乘機車無肇事因素，有新北
    市政府交通事件裁決處109年2月7日以新北裁鑑字第1095103
    297號函附新北市政府車輛行車事故鑑定會鑑定意見書在卷
    可參（見本院卷第49至52頁）。足認被告就本件車禍事故之
    發生確有過失，至於告訴人並無過失情形甚明，是被告稱告
    訴人騎乘機車車速過快，就本件車禍亦有疏失云云，則屬無
    據。又告訴人因本件車禍而受有前揭傷害，已如前述，是被
    告之過失行為與告訴人之傷害結果間，具有相當因果關係。
三、綜上，本件事證明確，被告犯行洵堪認定，應依法論科。
四、論罪：
（一）新舊法比較：
      行為後法律有變更者，適用行為時之法律，但行為後之法
      律有利於行為人者，適用最有利之法律，刑法第2 條第1
      項定有明文。被告行為後，刑法第284條之規定於108年5
      月29日修正公布，並自同年月31日起生效，修正前規定「
      （第1項）因過失傷害人者，處6月以下有期徒刑、拘役或
      5百元以下罰金，致重傷者，處1年以下有期徒刑、拘役或
      5百元以下罰金。（第2項）從事業務之人，因業務上之過
      失傷害人者，處1年以下有期徒刑、拘役或1千元以下罰金
      ，致重傷者，處3年以下有期徒刑、拘役或2千元以下罰金
      」，修正後則規定「因過失傷害人者，處1年以下有期徒
      刑、拘役或10萬元以下罰金，致重傷者，處3年以下有期
      徒刑、拘役或30萬元以下罰金」，新法刪除第284條第2項
      業務過失傷害罪、業務過失致重傷罪，即不再因行為人係
      從事業務之人而加重處罰，同時提高過失傷害罪、過失致
      重傷罪之刑度，茲比較新舊法結果，修正後刑法第284條
      之規定並無對被告較為有利之情形，依刑法第2條第1項前
      段，應適用修正前之規定。核被告所為，係犯修正前刑法
      第284條第2項前段之業務過失傷害罪。
（二）被告於肇事後，於偵查犯罪之員警未發覺犯罪行為人為孰
      前，主動向到場處理之員警坦承肇事者，接受裁判，有道
      路交通事故肇事人自首情形紀錄表1份（見偵查卷第33頁
      ）在卷可佐。核與刑法第62條前段自首規定相符，爰依該
      條規定減輕其刑。 　　
叁、駁回上訴之理由：
一、原審本於同上見解，認被告罪證明確，適用修正前刑法第28
    4條第2項前段，刑法第2條第1項前段、第62條前段、第41條
    第1項前段，刑法施行法第1條之1之規定，並審酌被告駕駛
    營業大貨車，本應謹慎小心駕駛，維護自身及用路人之安全
    ，竟疏未注意欲右轉前不僅未顯示右轉方向燈，提醒騎右側
    車輛得以注意，又未讓騎乘在其右側處之直行車輛先行通過
    ，竟逕自右轉，以致發生本案交通事故，並使告訴人受有前
    述傷勢，違背行車之注意義務，甚為不該，兼衡被告就本件
    車禍事故發生之過失程度、告訴人所受傷勢，犯後於警、偵
    訊及原審所述之犯後態度，且迄未與告訴人達成和解或調解
    協議，亦未賠償告訴人所受損失等一切情狀，量處有期徒刑
    5月，並諭知易科罰金之折算標準，其認事用法尚無不合，
    量刑亦稱妥適。
二、被告上訴主張量刑過重，自己有罹病等語。然刑之量定，係
    實體法上賦予法院得為自由裁量之事項，倘其量刑已以行為
    人之行為罪責為基礎，並斟酌刑法第57條各款所列情狀，在
    法定刑度內酌量科刑，而無偏執一端，致明顯失出失入情形
    ，上級審法院即不得單就量刑部分遽指為不當或違法。本件
    原審於量刑之際，已如該判決所述，審酌相關量刑事由後，
    始為量刑，其量刑並無偏執一端致明顯失出失入之情，故被
    告認原審量刑過重，並無理由，應予駁回。
據上論斷，應依刑事訴訟法第368條，判決如主文。
本案經檢察官謝承勳提起公訴，檢察官戴文亮到庭執行職務。
中　　華　　民　　國　　109 　年　　4 　　月　　28　　日
                  刑事第一庭 審判長 法　官  周政達
                                    法　官  曾德水
                                    法　官  程克琳
以上正本證明與原本無異。
不得上訴。
                                    書記官  劉靜慧
中　　華　　民　　國　　109 　年　　4 　　月　　28　　日
附錄本案論罪科刑法條全文：
修正前中華民國刑法第284 條
因過失傷害人者，處6 月以下有期徒刑、拘役或500 元以下罰金
，致重傷者，處1 年以下有期徒刑、拘役或500 元以下罰金。
從事業務之人，因業務上之過失傷害人者，處1 年以下有期徒刑
、拘役或1,000 元以下罰金，致重傷者，處3 年以下有期徒刑、
拘役或2,000 元以下罰金。